臺灣高等法院臺中分院民事裁定
111年度抗字第47號
抗  告  人  合作金庫商業銀行股份有限公司

法定代理人  雷仲達  


相  對  人  洪秋農  
            宋泓樟  

上列當事人間分配表異議之訴事件，抗告人對於臺灣臺中地方法
院中華民國110年11月23日110年度補字第1879號裁定關於核定訴
訟標的價額部分提起抗告，本院裁定如下： 
    主  文
原裁定關於訴訟標的價額核定部分廢棄。
本件訴訟標的價額核定為新臺幣捌拾萬肆仟零捌拾元。
抗告訴訟費用由相對人負擔。
    理  由
一、按核定訴訟標的之價額，以起訴時之交易價額為準；無交易
    價額者，以原告就訴訟標的所有之利益為準。以一訴主張數
    項標的者，其價額合併計算之，但所主張之數項標的互相競
    合或應為選擇者，其訴訟標的價額，應依其中價額最高者定
    之。民事訴訟法第77條之1第2項、第77條之2第1項分別定有
    明文。是訴訟標的價額係依原告主張訴訟標的之法律關係所
    得受之客觀利益定之，倘原告合併提起數訴，各訴之訴訟標
    的雖不相同，惟自訴訟利益觀之，其訴訟目的一致，不超出
    終局標的範圍，則其訴訟標的價額自應擇其中價額最高者定
    之。又分配表異議之訴之訴訟標的價額，係以異議者請求宣
    示變更或撤銷原分配表重新製作分配表所得之利益為準，亦
    即債權人為原告者，以其主張因變更分配表而得增加之分配
    額為標準而定之。至於債權人主張債務人詐害其債權，依民
    法第244條規定提起撤銷詐害行為之訴者，債權人行使撤銷
    權之目的，在使其債權獲得清償，故應以債權人因撤銷權之
    行使所受利益為準，原則上以債權人主張之債權額，計算其
    訴訟標的價額；但被撤銷法律行為標的之價額低於債權人主
    張之債權額時，則以該被撤銷法律行為標的之價額計算（最
    高法院99年台抗字第222號判決、最高法院97年度第1次民事
    庭會議決議意旨參照）。
二、抗告意旨略以：伊之備位聲明係依民法第244條第1項撤銷相
    對人洪秋農、宋泓樟間之抵押權設定行為，合併請求剔除洪
    秋農所受分配金額，如獲勝訴判決所得受之最大利益僅為伊
    可依債權比例而增加分配之新臺幣（下同）804,080元，原
    裁定以洪秋農、宋泓樟間之抵押權擔保債權額322萬元核定
    訴訟標的價額，顯有違誤，爰提起本件抗告求予廢棄原裁定
    關於訴訟標的價額核定部分等語。
三、經查：
  ㈠宋泓樟之其他債權人聲請對宋泓樟所有坐落臺中市○○區○○段0
    00○號（即門牌號碼臺中市○○區市○○○路000號建物，下稱系
    爭建物）為強制執行，經原法院民事執行處（下稱執行法院
    ）以109年度司執字第10588號強制執行事件（下稱系爭執行
    事件）受理後，抗告人亦執原法院司促字第34980號支付命
    令對宋泓樟之財產聲請強制執行，經併案執行，由執行法院
    於民國110年9月13日作成分配表（下稱系爭分配表）。
  ㈡抗告人於原法院起訴主張：系爭分配表所列第二順位抵押權
    人即洪秋農對於宋泓樟並無抵押債權存在，縱有債權存在，
    該設定抵押權行為係無對價關係之無償行為，該行為事實上
    已造成抗告人所受分配債權減少，為有害於抗告人債權之行
    為，依民法第244條第1項規定訴請撤銷，並一併依強制執行
    法第41條規定，請求判決系爭分配表應剔除洪秋農分配金額
    不得列入分配，爰先位聲明請求系爭分配表其中次序15即執
    行費優先債權原本25,760元、分配金額25,760元，及次序18
    即洪秋農之第二順位抵押權優先債權原本322萬元、分配金
    額3,320,511元，均應予剔除，不得列入分配；備位聲明第1
    項請求洪秋農、宋泓樟間就系爭建物於108年11月1日由臺中
    市中興地政事務所以山興登字第046350號所登記之3,864,00
    0元普通抵押權設定行為（下稱系爭抵押權設定行為）應予
    撤銷，第2項聲明同先位聲明等情，有抗告人之民事起訴狀
    在卷可憑（見原法院補字卷第11-17頁）。是以，抗告人先
    位之訴之訴訟標的為對分配表之異議權，備位之訴之訴訟標
    的則為撤銷權之形成權及對分配表之異議權，雖係不同之訴
    訟標的，惟自經濟上觀之，均為求抗告人在系爭執行事件中
    ，就其不足分配之債權額得因系爭分配表之更正而增加分配
    ，訴訟目的一致，互有競合關係，不應超出終局標的範圍，
    故其訴訟標的之價額，應擇其中價額較高者定之，不應因訴
    訟標的之不同而合併計算。
  ㈢抗告人先位聲明請求系爭分配表中，次序15、18所列債權應
    予剔除，不得列入分配，是訴訟標的價額即應以抗告人主張
    變更分配表而得增加之分配金額804,080元（計算式見原法
    院卷21頁）；至備位聲明請求撤銷系爭抵押權設定行為，及
    剔除洪秋農受分配額，抗告人因行使撤銷權所受利益，亦僅
    能就洪秋農於系爭分配表可受分配之金額中，按抗告人債權
    額占全體普通債權人總債權額之比例分配取得，其可得增加
    分配金額至多為804,080元，而該金額低於抗告人所主張之
    債權額322萬元，故抗告人提起上開撤銷詐害債權訴訟之訴
    訟標的價額同為804,080元；且因先、備位請求自經濟上觀
    之，其訴訟目的同一，業如前述，揆諸上開說明，不應合併
    計算，故本件訴訟標的價額自應核定為804,080元。
  ㈣從而，原裁定就備位聲明未審酌抗告人因撤銷詐害債權行為
    所受利益，係其可增加分配之804,080元，逕依民事訴訟法
    第77條之6所規定，以供擔保物價額322萬元為訴訟標的之價
    額，尚有未洽；抗告意旨指摘原裁定此部分不當，求予廢棄
    ，為有理由，爰由本院將原裁定此部分予以廢棄，更為裁定
    如主文第2項所示。而原裁定關於核定訴訟標的價額部分既
    經廢棄，則所命抗告人繳納裁判費差額部分即失所依據，應
    俟訴訟標的價額核定確定後，由原法院另為適當之處理，併
    此敘明。
四、據上論結，本件抗告為有理由，爰裁定如主文。
中　　華　　民　　國　　111 　年　　1 　　月　　28　　日
                          民事第八庭    
                              審判長法　官  杭起鶴
                                    法　官  吳國聖
                                    法　官  黃裕仁
正本係照原本作成。
不得再為抗告。
                                    書記官  王麗珍
　　　　　　　　　　　　　　　　　　　
中　　華　　民　　國　　111 　年　　2 　　月　　7 　　日